---
title: "R Notebook"
output: html_notebook
---

INTRO

Importamos las librerías a utilizar

```{r}
require(dplyr)
require(ggplot2)
require(tsibble)
require(lubridate)
library(prophet)
```

EDA





Importamos los datasets con los que se va a trabajar:

```{r}
df_abc <- read.csv("./datasets/202208_PAX15min-ABC.csv", sep=";")
df_deh <- read.csv("./datasets/202208_PAX15min-DEH.csv", sep=";")

df <- bind_rows(df_abc, df_deh)
rm(df_abc, df_deh)
print(colnames(df))

```

Reviso datasets anteriores:

```{r}
df_2022 <- read.csv("./datasets/molinetes_2022.csv", sep=",")
print(colnames(df_2022))
df_2022 <- df_2022 %>%
  mutate(ts = dmy_hms(paste0(FECHA," " ,DESDE)))

df_2021 <- read.csv("./datasets/molinetes_2021.csv", sep=";")
print(colnames(df_2021))
df_2021 <- df_2021 %>%
  mutate(ts = dmy_hms(paste0(FECHA," " ,DESDE)))
```
```{r}
summary(df_2021)


```
```{r}
summary(df_2022)


```

Grafico por línea y separo por estacion

```{r}
df_linea <- df %>% 
  group_by(FECHA,DESDE,HASTA,LINEA,ESTACION) %>% 
  summarize(pasajeros = sum(pax_TOTAL)) %>% 
  mutate(ts = dmy_hms(paste0(FECHA," " ,DESDE)))%>%
  ungroup() %>% 
  select(-c(FECHA, DESDE, HASTA))
```
```{r}
library(plotly)
library(htmlwidgets)

setwd("D:\\OneDrive\\Personal\\Maestria Data Mining\\Cuatrimestre_2\\Enfoque Estadístico del Aprendizaje\\TP\\EEA-TPs\\TP2\\tp2-EEA-2022\\output")

dia <- c("2022-08-08","2022-08-09","2022-08-10","2022-08-11","2022-08-12","2022-08-13","2022-08-14")
dia_final <- c("2022-08-09","2022-08-10","2022-08-11","2022-08-12","2022-08-13","2022-08-14","2022-08-15")
nombre_dia <- c('Lunes','Martes','Miercoles','Jueves','Viernes','Sabado','Domingo')
i<- 1

lista_lineas <- c('LineaA','LineaB','LineaC','LineaD','LineaE','LineaH')
for (dia_inicial in dia){
  print(i)
  dia <- dia_inicial
  dia1 <- dia_final[i]
  nombre <- nombre_dia[i]
  print(dia)
  print(dia1)
  print(nombre)
    for (linea in lista_lineas){
    p <- df_linea %>%
    filter(ts > dia,ts<dia1,LINEA == linea) %>%
    ggplot() + geom_line(aes(ts, pasajeros,color=ESTACION)) + ggtitle(paste('Pasajeros para el dia',nombre,'en',linea,sep=" ")+
                                                                        scale_x_date(date_breaks = "1 hour", date_labels = "%H:%M") +
                                                                        scale_x_date(date_minor_breaks = "15 minutes"))
    print(ggplotly(p))
    
    saveWidget(ggplotly(p), file = paste('Pasajeros para el dia',nombre,'en',linea,'.html',sep=" "));
    }
  i <- i+1
}



```


Agrupamos la información a nivel estación/horario y convertimos a formato fecha/hora:

```{r}
df = df %>%
  group_by(FECHA, DESDE, HASTA, LINEA, ESTACION) %>%  # evaluar agrupar a nivel linea y quedarse con una única línea para el análisis
  summarize(pasajeros = sum(pax_TOTAL)) %>%
  mutate(ts = dmy_hms(paste0(FECHA," " ,DESDE))) %>%
  ungroup() %>%
  select(-c(FECHA, DESDE, HASTA))  ## ver si dejar esto o no
```


Agrupamos la información a nivel estación/horario y convertimos a formato fecha/hora:

```{r}
df %>%
  filter(ts > "2022-01-15" & ESTACION == "Florida") %>%
  ggplot(aes(ts, pasajeros)) + geom_line()
```

### Tomo estación Palermo para todo el período de análisis

```{r}
df_analisis <- df_linea %>%
  filter(ts > "2022-08-08" & ts < "2022-08-15" & ESTACION == "Palermo")

df_analisis_hora <- df_analisis %>% 
  mutate('Hora'=hour(ts),'Dia'=date(ts)) %>% 
  mutate('Hora'=paste0(Hora,':00'))

df_analisis_hora <- df_analisis_hora %>% 
  group_by(LINEA,ESTACION,Dia,Hora) %>% 
  summarise(pasajeros = sum(pasajeros))

df_analisis_hora <- df_analisis_hora %>% 
  mutate(ts = parse_date_time(paste0(Dia," ",Hora), "Ymd HMS", truncated = 3))

################################  

df_analisis_hora_test <- df_linea %>%
  filter(ts > "2022-08-15" & ts < "2022-09-01" & ESTACION == "Palermo")

df_analisis_hora_test <- df_analisis_hora_test %>% 
  mutate('Hora'=hour(ts),'Dia'=date(ts)) %>% 
  mutate('Hora'=paste0(Hora,':00'))

df_analisis_hora_test <- df_analisis_hora_test %>% 
  group_by(LINEA,ESTACION,Dia,Hora) %>% 
  summarise(pasajeros = sum(pasajeros))

df_analisis_hora_test <- df_analisis_hora_test %>% 
  mutate(ts = parse_date_time(paste0(Dia," ",Hora), "Ymd HMS", truncated = 3))

  
```

```{r}
summary(df_linea)
```


```{r}
p <- ggplot(df_analisis_hora,aes(ts, pasajeros)) + geom_line() + ggtitle('Pasajeros para Palermo en dos semanas')
ggplotly(p)
```
## Chequeo estacionalidad de serie

### Test de Dickey-Fuller


## Modelo autoregresivo

```{r}
library(forecast)

auto_arima <- auto.arima(df_analisis_hora[,5])

```


```{r}
summary(auto_arima)
```


```{r}
valores_prediccion <- forecast(auto_arima,24)
autoplot(valores_prediccion)
```

